【裁判字號】    92,重訴,274
【裁判日期】    921124
【裁判案由】    給付承攬報酬等
【裁判全文】
臺灣桃園地方法院民事判決                        九十二年度重訴字第二七四號
    原      告    坤福營造股份有限公司
?
    法定代理人    乙○○
    訴訟代理人    吳展旭律師
    複  代理人    甲○○                住台北市○○路三二八號十樓之一
    訴訟代理人    丙○○      .
                  戊○○      .
    被      告    千煒通訊股份有限公司  設台北縣汐止市○○○路○段七五號十
                              .
    法定代理人    丁○○                住台北市○○區○○路四段四十五號七
                              .
                              .
右當事人間給付承攬報酬等事件，經本院於中華民國九十二年十一月十日言詞辯論終
結，判決如左：
    主    文
被告應給付原告新台幣壹億肆仟陸佰肆拾陸萬零參拾伍元，及其中新台幣陸仟陸佰貳
拾伍萬柒仟捌佰貳拾貳元自民國九十年十月二日起至清償日止；另新台幣陸仟壹佰陸
拾肆萬伍仟元自民國九十年八月二十四日起至清償日止；又新台幣壹仟捌佰伍拾伍萬
柒仟貳佰壹拾參元自民國九十二年十月二十四日起至清償日止，按年息百分之五計算
之利息。
訴訟費用由被告負擔。
本判決於原告以新台幣肆仟捌佰捌拾參萬元為被告供擔保後，得假執行。
    事    實
甲、原告方面：
壹、聲明：
一、如主文第一項所示
二、訴訟費用由被告負擔。
三、原告願供擔保，請准宣告假執行。
貳、陳述：
一、給付承攬報酬部分：
（一）被告與原告於八十九年五月三十一日分別簽立桃園蘆竹廠辦大樓結構工程承攬
      合約書（下稱結構工程合約）、桃園蘆竹廠辦大樓水電工程承攬合約書（下稱
      水電工程合約）、桃園蘆竹廠辦大樓裝修工程承攬合約書（下稱裝修工程合約
      ），約定被告提供土地，由原告於其土地上興建地上七層及地下一層之辦公等
      用途大樓（門牌號碼為桃園縣蘆竹鄉○○村○鄰○○路○段三０三號），並施
      作該大樓之水電工程、裝修工程，該結構工程、水電工程、裝修工程之工程款
      分別為一億二千六百萬元、一億三千四百三十萬元、一億一千八百萬元，各分
      為十三期、十期、十期給付，另至九十年六月八日止，經被告簽認追加工程金
      額為三千一百零五萬七千八百二十二元，計為四億九百三十五萬七千八百二十
      二元。被告自八十九年八月十一日至九十年五月二十八日止，雖常有遲延給付
      承攬報酬，惟已分別給付結構工程報酬一億八百三十萬元、水電工程報酬一億
      一千四百一十五萬五千元、裝修工程報酬五千九百萬元，計為二億八千一百四
      十五萬五千元。
（二）按「依完成階段計價請款，經甲方檢核無誤後，甲方於三十五日內將款項直接
      匯入乙方設立之銀行專戶內。」、「依完成階段計價請款，經甲方檢核無誤後
      ，甲方於請款完成後四十五日內開票予乙方。」、「依完成階段計價請款，經
      甲方檢核無誤後，甲方於七日內給付票期四十五天期票予乙方（自請款日起算
      。」結構工程合約、水電工程合約、裝修工程合約第五條第三項付款辦法定有
      明文，惟查：(1)結構工程：於九十年六月十日第十二期工程鷹架拆除完成，被
      告依約應於九十年七月十五日給付報酬六百三十萬元；(2)水電工程：於九十年
      六月十一日第九期空調主機安裝完成後，被告依約應於九十年七月二十六日給
      付報酬一千二百七十五萬七千八百二十二元；(3)裝修工程：於九十年六月八日
      第五期廠房棟外牆安裝完成後，被告依約應於九十年七月二十三日給付報酬一
      千一百八十萬元，嗣後於九十年六月十日、九十年八月十三日、九十年八月十
      七日分別完成第六期廠房及宿舍拆架完成、第七期使用執照送件申請、第八期
      廠房所有地坪完成，被告依約應於九十年七月二十五日、九十年九月二十七日
      、九十年十月一日各給付報酬一千一百八十萬元，計為四千七百二十萬元。惟
      其用以支付報酬之支票經原告提示後均不獲兌現，致原告未能取得承攬報酬計
      為六千六百二十五萬七千八百二十二元，原告於九十年十一月七日、九十年十
      二月二十五日寄發存證信函向被告催討，惟未獲回覆。
（三）本件結構工程、水電工程、裝修工程原分別定於八十九年十二月三十一日、八
      十九年十二月三十一日、九十年六月三十日完成，然因可歸責於被告事由，預
      定延後至九十年八月三十一日取得使用執照，惟嗣後被告又藉故不配合辦理申
      請使用執照，致屆期仍未能取得使用執照及驗收交屋，原告已完成本件承攬工
      程卻無法依約請求報酬，受有鉅額之財產上損失：(1)結構工程最末二期：於取
      得使用執照時及驗收交屋完成，分別給付工程款總額百分之十、百分之五，計
      為一千八百九十萬元；(2)水電工程最末二期：於取得使用執照時及驗收交屋完
      成，分別給付工程款總額百分之十、百分之五，計為二千零一十四萬五千元；
      (3)裝修工程最末三期：追加工程金額（一千零八十萬元），以及於取得使用執
      照時及驗收交屋完成，分別給付工程款總額百分之五（計為一千一百八十萬元
      ），共計為二千二百六十萬元。是原告未能依約請求之報酬計為六千一百六十
      四萬五千元。
二、因被告受領遲延及給付承攬報酬遲延，致原告遭受財產上之損失：
（一）按債權人遲延者，債務人得請求其賠償提出及保管給付物之必要費用，民法第
      二百四十條定有明文，本件於原告施工完成後，因被告遲不配合辦理申請使用
      執照及驗收交屋，原告自九十年六月三十日起至九十二年五月三十一日止（起
      訴書僅算至九十年十二月三十一日止，後更正），為管理該工地支出工地人員
      薪資、保全費用、房租、水電、電話費、人員產值等必要費用，被告應給付原
      告計為一千七百萬四千元。
（二）次按遲延之債務，以支付金錢為標的者，債權人得請求依法定利率計算之遲延
      利息，民法第二百三十三條第一項前段定有明文，被告除於原告完成結構第一
      期後，於八十九年九月十五日依約支付報酬外，嗣後至工期計價日九十年五月
      二十八日止，其雖有支付報酬，惟每期款項均遲延給付，是原告受有遲延利息
      之損失，原告於九十年二月十三日函請被告依約付款，被告仍置之不理，原告
      於結構工程款、水電工程款、整修工程款損失利息分別為六十七萬三千二百八
      十二元、六十九萬零八百零七元、十八萬九千一百二十四元，計為一百五十五
      萬三千二百一十三元。
三、前揭被告以支票支付報酬六千六百二十五萬七千八百二十二元卻未獲兌現，被告
    應給付原告自完成整修工程第八期工程之合約票期日（即九十年十月一日）之翌
    日起至清償日止，按年息百分之五計算之利息。另因可歸責於被告事由，致原告
    未能依約請求之報酬六千一百六十四萬五千元，被告應給付原告自原定完工日計
    算其合約票期日（即九十年八月二十三日）之翌日起至清償日止，按年息百分之
    五計算之利息。至於因被告受領遲延及給付遲延，致原告遭受財產上之損失一千
    八百五十五萬七千二百一十三元，被告應給付原告自起訴狀繕本送達之翌日起至
    清償日止，按年息百分之五計算之利息。綜上，原告爰依承攬法律關係請求如聲
    明。
四、證據：提出桃園蘆竹廠辦大樓結構工程承攬合約書、桃園蘆竹廠辦大樓水電工程
    承攬合約書、桃園蘆竹廠辦大樓裝修工程承攬合約書、八十九年十二月十六日門
    牌證明書、千煒通訊廠辦大樓新建工程追加明細表及原告於九十年五月十五日致
    被告確認追加工程及付款函暨被告簽認估價單、請款明細表（結構工程、水電工
    程、裝修工程）各一份、支票及退票理由單各七紙、九十年十一月七日律師函一
    份、台中大隆路郵局存證信函第一八０四號一份、辦理申請核發使用執照等相關
    證明文件（內含桃園縣消防局九十年八月九日桃消預字第一八八三五號書函及其
    附件、桃園縣蘆竹鄉公所九十年八月廿二日九十蘆鄉件字第二０三四八二號函暨
    蘆竹鄉公所新（增）建建築物公共設施查驗證明書、九十年八月十三日營造業承
    攬建築工程竣工查報表、九十年八月十日八九桃縣工建字第會蘆一五二八號建造
    執照建築工程完竣報告書、切結書）一份、原告於九十年二月十三日請被告依約
    付款函一份、股份有限公司變更登記表一份、戶籍謄本一份、支出薪資及伙食費
    用及宿舍租金及臨時水電費及保全費用及電話費用明細表各一份（均為影本）為
    證。
乙、被告方面：
    被告未於言詞辯論期日到場，亦未提出書狀作何聲明或陳述。
    理    由
一、本件被告經合法通知，未於言詞辯論期日到場，核無民事訴訟法第三百八十六條
    各款所列情形，爰依原告之聲請，由其一造辯論而為判決。
二、本件原告起訴主張：兩造間於八十九年五月三十一日分別簽立結構工程合約、水
    電工程合約、裝修工程合約，約定被告提供土地，由原告於其土地上興建地上七
    層及地下一層之辦公等用途大樓，並施作該大樓之水電工程、裝修工程，該結構
    工程、水電工程、裝修工程之工程款分別為一億二千六百萬元、一億三千四百三
    十萬元、一億一千八百萬元，各分為十三期、十期、十期給付，另至九十年六月
    八日止，經被告簽認追加工程金額為三千一百零五萬七千八百二十二元，計為四
    億九百三十五萬七千八百二十二元。惟被告僅給付二億八千一百四十五萬五千元
    ，即未再給付。其中被告以支票給付但未兌現之金額共計為六千六百二十五萬七
    千八百二十二元，原告未能依約請求之報酬計為六千一百六十四萬五千元。另因
    被告給付遲延，致原告代為管理該工地支出工地人員薪資、保全費用、房租、水
    電、電話費、人員產值等必要費用，被告應給付原告計為一千七百萬四千元。又
    原告就結構工程款、水電工程款、整修工程款損失利息分別為六十七萬三千二百
    八十二元、六十九萬零八百零七元、十八萬九千一百二十四元，共計為一百五十
    五萬三千二百一十三元，以上原告損失總計為一億四千六百四十六萬零三十五元
    ，爰依據承攬關係請求被告給付如聲明所示之金額。
三、本件原告前述主張，業據其提出：桃園蘆竹廠辦大樓結構工程承攬合約書、桃園
    蘆竹廠辦大樓水電工程承攬合約書、桃園蘆竹廠辦大樓裝修工程承攬合約書、八
    十九年十二月十六日門牌證明書、千煒通訊廠辦大樓新建工程追加明細表及原告
    於九十年五月十五日致被告確認追加工程及付款函暨被告簽認估價單、請款明細
    表（結構工程、水電工程、裝修工程）各一份、支票及退票理由單各七紙、九十
    年十一月七日律師函一份、台中大隆路郵局存證信函第一八０四號一份、辦理申
    請核發使用執照等相關證明文件（內含桃園縣消防局九十年八月九日桃消預字第
    一八八三五號書函及其附件、桃園縣蘆竹鄉公所九十年八月廿二日九十蘆鄉件字
    第二０三四八二號函暨蘆竹鄉公所新（增）建建築物公共設施查驗證明書、九十
    年八月十三日營造業承攬建築工程竣工查報表、九十年八月十日八九桃縣工建字
    第會蘆一五二八號建造執照建築工程完竣報告書、切結書一份、原告於九十年二
    月十三日請被告依約付款函一份、股份有限公司變更登記表一份、戶籍謄本一份
    、支出薪資及伙食費用及宿舍租金及臨時水電費及保全費用及電話費用明細表各
    一份（均為影本）為證，經核無誤。本件被告經合法通知未於言詞辯論期日到場
    ，復未提出有利於己之證據以供本院審酌，參諸原告前揭所提出之證據，堪認其
    所述應屬真實。
四、原告所得請求之部分敘述如下：
（一）給付承攬報酬方面：按「依完成階段計價請款，經甲方檢核無誤後，甲方於三
      十五日內將款項直接匯入乙方設立之銀行專戶內。」、「依完成階段計價請款
      ，經甲方檢核無誤後，甲方於請款完成後四十五日內開票予乙方。」、「依完
      成階段計價請款，經甲方檢核無誤後，甲方於七日內給付票期四十五天期票予
      乙方（自請款日起算。」兩造間簽訂之結構工程合約、水電工程合約、裝修工
      程合約第五條第三項付款辦法定有明文，兩造間之(1)結構工程部分：原告既已
      於九十年六月十日第十二期工程鷹架拆除完成，被告依約應於九十年七月十五
      日給付報酬六百三十萬元；(2)水電工程：原告已於九十年六月十一日第九期空
      調主機安裝完成後，被告依約應於九十年七月二十六日給付報酬一千二百七十
      五萬七千八百二十二元；(3)裝修工程：原告於九十年六月八日第五期廠房棟外
      牆安裝完成後，被告依約應於九十年七月二十三日給付報酬一千一百八十萬元
      ，嗣後原告更於九十年六月十日、九十年八月十三日、九十年八月十七日分別
      完成第六期廠房及宿舍拆架完成、第七期使用執照送件申請、第八期廠房所有
      地坪完成，被告則依約應於九十年七月二十五日、九十年九月二十七日、九十
      年十月一日各給付報酬一千一百八十萬元，計為四千七百二十萬元。被告用以
      支付報酬之支票經原告提示後均不獲兌現，致原告未能取得承攬報酬計為六千
      六百二十五萬七千八百二十二元，原告依據承攬關係請求被告給付前述金額，
      自屬於法有據。
（二）本件結構工程、水電工程、裝修工程原分別定於八十九年十二月三十一日、八
      十九年十二月三十一日、九十年六月三十日完成，然因可歸責於被告事由，預
      定延後至九十年八月三十一日取得使用執照，惟嗣後被告又藉故不配合辦理申
      請使用執照，致屆期仍未能取得使用執照及驗收交屋，原告已完成本件承攬工
      程卻無法依約請求報酬，受有財產上損失：(1)結構工程最末二期：於取得使用
      執照時及驗收交屋完成，被告分別應給付工程款總額百分之十、百分之五，計
      為一千八百九十萬元；(2)水電工程最末二期：於取得使用執照時及驗收交屋完
      成，分別給付工程款總額百分之十、百分之五，計為二千零一十四萬五千元；
      (3)裝修工程最末三期：追加工程金額（一千零八十萬元），以及於取得使用執
      照時及驗收交屋完成，分別給付工程款總額百分之五（計為一千一百八十萬元
      ），共計為二千二百六十萬元。是原告未能依約請求之報酬計為六千一百六十
      四萬五千元，原告亦得請求被告賠償前述金額。
（三）因被告受領遲延及給付承攬報酬遲延，致原告遭受財產上之損失：
（１）按債權人遲延者，債務人得請求其賠償提出及保管給付物之必要費用，民法第
      二百四十條定有明文，本件於原告施工完成後，因被告遲不配合辦理申請使用
      執照及驗收交屋，原告自九十年六月三十日起至九十二年五月三十一日止，為
      代管理該工地支出工地人員薪資、保全費用、房租、水電、電話費、人員產值
      等必要費用，被告應給付原告計為一千七百萬四千元。
（２）次按遲延之債務，以支付金錢為標的者，債權人得請求依法定利率計算之遲延
      利息，民法第二百三十三條第一項前段定有明文，被告除於原告完成結構第一
      期後，於八十九年九月十五日依約支付報酬外，嗣後至工期計價日九十年五月
      二十八日止，其雖有支付報酬，惟每期款項均遲延給付，是原告受有遲延利息
      之損失，原告於九十年二月十三日函請被告依約付款，被告仍置之不理，原告
      於結構工程款、水電工程款、整修工程款損失利息分別為六十七萬三千二百八
      十二元、六十九萬零八百零七元、十八萬九千一百二十四元，計為一百五十五
      萬三千二百一十三元，依法亦得請求被告賠償一百五十五萬三千二百一十三元
      。
（四）從而，原告依據承攬契約關係請求被告給付一億四千六百十六萬零三十五元，
      其中六千六百二十五萬七千八百二十二元自九十年十月二日起至清償日止，另
      六千一百六十四萬五千元，自九十年八月二十四日起至清償日止，又一千八百
      五十五萬七千二百一十三元，自九十二年十月二十四日起至清償日止，均按年
      息百分之五計算之利息，即屬於法有據，應予准許。
五、假執行之宣告：
    原告陳明願供擔保，聲請宣告假執行，核無不合，爰酌定相當擔保金額准許之。
六、結論：原告之訴為有理由，依民事訴訟法第三百八十五條第一項前段、第七十八
    條、第三百九十條第二項判決如主文。
中      華      民      國    九十二    年      十一    月      二十四  日
                                        臺灣桃園地方法院民事第一庭
~B法      官  陳清怡
右為正本係照原本作成
如對本判決上訴須於判決送達後廿日內向本院提出上訴狀
中      華      民      國    九十二    年      十一    月      二十四  日
~B書  記  官  周育義


司法院資訊處製作；財團法人民間司法改革基金會備份。
